【裁判字號】    95,交簡上,35
【裁判日期】    951026
【裁判案由】    
【裁判全文】
臺灣基隆地方法院刑事判決            95年度交簡上字第35號
上  訴  人  臺灣基隆地方法院檢察署檢察官
被      告  乙○○
輔  佐  人  甲○○
上列上訴人因過失傷害案件，不服本院中華民國95年6月7日所為
95年度基交簡字第203號第一審判決（聲請簡易判決處刑案號：9
5年偵字第3806 號），提起上訴，本院管轄第二審之合議庭判決
如下：
    主  文
上訴駁回。
    事實及理由
一、公訴人依告訴人請求提起上訴意旨略以：被告乙○○尚未與
    告訴人丁○○達成和解，且原審判處被告有期徒刑4 月，尚
    且過輕云云。
二、本案經本院審理結果，認第一審判決以被告係觸犯刑法第28
    4條第1項前段之過失傷害罪，而依其過失行為造成告訴人丁
    ○○受有創傷蜘蛛膜下腔出血、腦震盪、第5、6胸椎滑脫合
    併第5、6、7 胸椎骨折、左側血胸氣胸、全身多處挫傷及撕
    裂傷等傷害之程度非輕、被告駕駛自小客車超速行駛後反應
    不及與告訴人所駕駛之重機車撞及為肇事次因之過失程度，
    告訴人駕駛重機車跨越分向限制線違規橫越道路與被告駕駛
    之自小客車撞及為肇事主因之與有過失情形、被告犯後於肇
    事後向前來處理車禍之基隆市警察局交通大隊員自首坦承肇
    事，及犯後尚未與告訴人達成和解賠償其損害等一切等情，
    量處被告有期徒刑4 月，並諭知易科罰金之折算標準，其認
    事用法均無違誤，量刑亦稱妥適，應予維持，爰引用第一審
    簡易判決及檢察官聲請簡易判決處刑書（如附件）記載之事
    實、證據及理由。
三、按行為後法律有變更者，適用行為時之法律。但行為後之法
    律有利於行為人者，適用最有利於行為人之法律，95年7月1
    日修正公布施行之刑法（下稱新法，修正前之刑法下稱舊法
    ）第2條第1項定有明文。被告行為後95年6月14 日增訂刑法
    施行法第1條之1：「中華民國94年1月7日刑法修正施行後，
    刑法分則編所定罰金之貨幣單位為新臺幣。94年1月7日刑法
    修正時，刑法分則編未修正之條文定有罰金者，自94年1月7
    日刑法修正施行後，就其所定數額提高為30倍。但72年6月2
    6日至94年1月7日新增或修正之條文，就其所定數額提高為3
    倍。」，是本案被告所犯刑法第284條第1項前段，行為時之
    法定刑罰金部分經依法提高10倍後，原為銀元5 千元，即新
    臺幣1萬5千元以下罰金，行為後依施行法修正貨幣單位為新
    臺幣再提高30倍，則同為新臺幣1萬5千元以下罰金，對被告
    並無有利或不利情形。惟刑法第33條第5 款，原定罰金刑為
    銀元1元以上，即新臺幣3元以上，修正後為新臺幣1 千元以
    上，以百元計算之，比較新舊法，均以被告行為時之規定較
    有利於被告。又被告犯罪及自首均在新法實施前者，新法實
    施後，應依新法第2條第1項之規定，適用最有利於行為人之
    法律，舊法第62條原係規定：「．．．，減輕其刑，．．．
    。」，新法則修正規定：「．．．，得減輕其刑，．．．。
    」，比較結果，修正後之新法規定並未較有利於被告，依新
    法第2條第1項前段規定，應適用舊法第62條之規定。另被告
    行為時之易科罰金折算標準，廢止前罰金罰鍰提高標準條例
    第2條前段（現已刪除）規定，就其原定數額提高為1百倍折
    算1日，則本案被告行為時之易科罰金折算標準，應以銀元3
    百元折算1日，經折算為新臺幣後，應以新臺幣9百元折算1
    日。而新法第41條第1項前段則規定：「犯最重本刑為5年以
    下有期徒刑以下之刑之罪，而受6 個月以下有期徒刑或拘役
    之宣告者，得以新臺幣1千元、2千元或3千元折算1日，易科
    罰金。」，比較修正前、後易科罰金折算標準，修正後之新
    法規定，並未較有利於被告，依新法第2條第1項前段規定，
    應適用被告舊法第41條第1 項前段及廢止前罰金罰鍰提高標
    準條例第2 條之規定，定其折算標準。綜合觀察結果，本件
    應依新法第2條第1項前段規定，適用修正前刑法第33條第5
    款、第41條第1項前段及第62 條規定論處。核被告所為，係
    犯刑法第284條第1項前段之過失傷害罪。惟被告係於肇事後
    ，未經有偵查權之公務員或機關發覺其犯嫌前，在事故現場
    向到場處理之警員自承犯行，進而接受審判，此有基隆市○
    ○○道路交通事故報案人須知1 份在卷可按，要符合自首之
    例，如前所述，自應依修正前刑法第62條前段之規定，減輕
    其刑。爰審酌被告之品行、智識、本案過失之程度及告訴人
    亦與有過失暨其傷情，被告肇事後自首犯行，態度尚稱良好
    ，雖未與告訴人達成民事和解，然係屬民事損害賠償事宜等
    一切情狀，乃量處如主文所示之刑，並如前述，依修正前舊
    法諭知易科罰金之折算標準，以資薄懲。以往實務見解，認
    原判決未及比較適用新舊法時，上訴後，雖比較結果以舊法
    有利於行為人，而原判決別無其他撤銷事由，仍應由本院以
    此為由撤銷改判。惟修正後現行之刑法第2條第1項之規定，
    係以適用行為時之法律為原則，因此原判決雖未及比較適用
    ，係上訴本院第二審合議庭後，經比較新舊法，行為後之法
    律並未較有利於行為人，仍應適用行為時之法律，則原判決
    適用行為時之法律即無不當，自不構成撤銷之事由，附此敘
    明。
四、據上論斷，應依刑事訴訟法第455條之1第1項、第3項、第36
    8條、第373條，判決如主文。
本案經檢察官丙○○到庭執行職務
中    華    民    國    95    年    10    月    26    日
                  交通法庭審判長法  官  鄭景文
                                法  官  王美婷
                                法  官  林淑鳳
以上正本證明與原本無異。
不得上訴。
中    華    民    國    95    年    10    月    26    日
                                書記官  王毓嫻


司法院資訊處製作；財團法人民間司法改革基金會備份。
